行　政　法　院　判　決　　　　　　　　　　　　　八十七年度判字第一七四七號
　　原　　　告　甲○○
　　被　　　告　交通部
右當事人間因電信法事件，原告不服行政院中華民國八十七年二月二十日台八十七訴
字第○七九八二號再訴願決定，提起行政訴訟，本院判決如左︰
　　主  文
原告之訴駁回。
　　事  實
緣原告未經核准，擅自於台中縣龍井鄉○○○路三四二號設置「台灣之聲」廣播電臺
，違法使用調頻一○六．三兆赫無線電頻率。案經被告之電信總局中區電信監理站於
民國八十六年三月六日查獲，報經被告以原告違反電信法第四十八條第一項規定，乃
依同法第六十五條第一項第五款規定，以八十六年四月二十九日交郵八十六（一）字
第○○二九六二－七號函處以罰鍰新臺幣（下同）十萬元，並限期二星期內拆除違法
器材。原告不服，提起一再訴願，均遭決定駁回，遂提起行政訴訟，茲摘兩造訴辯
意旨於次：
原告起訴意旨略謂︰一、原告為突破電子媒體壟斷創辦台灣之聲廣播電台，卻遭行政
院、交通部違憲處分。二、憲法第十一條規定人民有言論自由、司法院大法官釋字第
三六四號解釋令肯定廣播頻道應公平分配，足證電信法乃違憲之法律，請撤銷原處分
及一再訴願決定等語。
被告答辯意旨略謂︰一、按自由之真諦，在民主政治之體制下，以不侵犯他人之自由
及權利為基本前提條件，非謂漫無限制，而得為所欲為。依憲法第二十三條規定之反
面解釋，為防止妨礙他人自由、維持社會秩序或增進公共利益所必要者，得以法律限
制之。是以，為健全電信發展，增進公共利益，保障通信安全及維護使用者權益及維
持電波秩序，乃制定電信法。二、次按無線電頻率、電功率、發射方式及電臺識別呼
號等有關電波監理業務，由交通部統籌管理，非經核准，不得使用或變更；其管理辦
法由交通部訂定之，為電信法第四十八條第一項所明定。又無線電頻率、電功率、發
射方式及電臺識別呼號等有關電波監理業務，由交通部統籌管理，非經核准不得使用
或變更，復為電波監理業務管理辦法第二條所規定。又違反上開管理辦法，未構成電
信法第五十八條之罪者，應依同法第六十五條第一項第五款及第二項規定，處新臺幣
十萬元以上五十萬元以下罰鍰，並得通知限期拆除或改善。三、查原告未經申請核准
，擅自在台中縣龍井鄉○○○路三四二號設置「台灣之聲」電臺，並使用調頻一○六
．三兆赫無線電頻率，經被告之電信總局測錄屬實，且為原告所不否認，被告依首揭
電信法第六十五條第一項第五款及第二項規定，處原告罰鍰十萬元，並限期拆除違法
器材，並無不合。司法院釋字第三六四號解釋旨在說明國家應對於電波頻率之使用為
公平合理之分配，及人民平等使用傳播媒體之權利予以尊重，非謂以廣播及電方式
表達意見屬於言論自由之範圍，可不經主管機關規劃及管理而自行設置使用，業經訴
願決定及再訴願決定指駁甚明，且擅自架設電台發射無線電頻率，干擾合法通信及飛
航通信安全，已侵犯他人之自由及權利，被告依電信法予以處罰，並無牴觸憲法，所
訴無理由。四、綜上，原告所訴無足採，請駁回原告之訴等語。
　　理  由
按「無線電頻率、電功率、發射方式及電臺識別呼號等有關電波監理業務，由交通部
統籌管理，非經核准，不得使用或變更；其管理辦法由交通部訂定之。」為電信法第
四十八條第一項所明定。又「無線電頻率、電功率、發射方式及電臺識別呼號等有關
電波監理業務，由交通部統籌管理，非經核准不得使用或變更。」復為電波監理業務
管理辦法第二條所規定。違反上開管理辦法，未構成電信法第五十八條之罪者，依同
法第六十五條第一項第五款及第二項規定，處新臺幣十萬元以上五十萬元以下罰鍰，
並得通知限期拆除或改善。本件原告未經核准，擅自於台中縣龍井鄉○○○路三四二
號設置「台灣之聲」廣播電臺，違法使用調頻一○六．三兆赫無線電頻率。案經被告
之電信總局中區電信監理站於八十六年三月六日查獲，報經被告以原告違反電信法第
四十八條第一項規定，乃依同法第六十五條第一項第五款規定，處以罰鍰拾萬元，並
限期二星期內拆除違法器材。原告不服，循序提起行政訴訟，主張：人民有言論自由
，為憲法第十一條所明定、司法院大法官釋字第三六四號解釋意旨肯定廣播頻道應公
平分配，足證電信法違憲云云。經查：司法院釋字第三六四號解釋文為「以廣播及電
方式表達意見，屬於憲法第十一條所保障言論自由之範圍，為保障此項自由，國家
應對電波頻率之使用為公平合理之分配，對於人民平等『接近使用傳播媒體』之權利
，亦應在兼顧傳播媒體編輯自由原則下予以尊重，並均應以法律定之。」上開解釋固
肯定廣播為言論自由之範圍，惟並非認定首開電信法違憲，參以憲法第二十三條規定
「以上各條列舉之自由權利，除為防止妨礙他人自由，避免緊急危難，維持社會秩序
或增進公共利益所必要者外，不得以法律限制之。」足證憲法第十一條保障之言論自
由，依憲法第二十三條規定得以法律限制之。本件原告擅自架設電台發射無線電頻率
，干擾合法通信及飛航通訊之安全，已侵犯他人之自由及權利，且危及航空器及其乘
客生命之安全，難謂未符合憲法第二十三條得以法律限制之要件，尚難認定電信法為
違憲之法律。從而原告所訴，均無足取，本件原處分揆諸首揭規定，洵無違誤，一再
訴願決定，遞予維持，俱無不合，原告起訴意旨，難謂為有理由，應予駁回。
據上論結，本件原告之訴為無理由，爰依行政訴訟法第二十六條後段，判決如主文。
中    華    民    國     八十七      年      八      月     二十八      日
                    行 政 法 院 第 三 庭
                                審 判 長 評  事      曾  隆  興
                                         評  事      趙  永  康
                                         評  事      高  啟  燦
                                         評  事      蔡  進  田
                                         評  事      鄭  淑  貞
右  正  本  證  明  與  原  本  無  異
                                         法院書記官  陳  佩  玲
中    華    民    國     八十七      年      八      月     三十一      日
